臺灣臺中地方法院民事簡易判決
111年度豐簡字第384號
原      告  許程鈞  

被      告  李品蓁  
訴訟代理人  陳宏毅律師
            董書岳律師
上列當事人間請求給付票款事件，本院於民國111年8月2日言詞
辯論終結，判決如下：
    主    文
被告應給付原告新臺幣165,000元，及自民國111年2月9日起至清
償日止，按年息百分之6計算之利息。
訴訟費用由被告負擔。
本判決得假執行。
    事實及理由
一、原告主張：緣原告執有被告所簽發如附表所示之支票乙紙（
    下稱系爭支票），詎原告於系爭支票屆期後提示，卻因存款
    不足遭退票而未獲付款，被告尚積欠原告新臺幣（下同）16
    5,000元，經原告履經催討，被告均不予理會，爰依票據之
    法律關係，提起本件訴訟等語，並聲明：被告應給付原告16
    5,000元，及自民國111年2月9日起至清償日止，按年息百分
    之6計算之利息。
二、被告則以：緣證人黃茂杰前因經營營造事業向被告借用空白
    支票，然被告並未授權黃茂杰填載發票，並清楚向黃茂杰表
    示發票前對於金額、日期等應記載事項，以及交付票據予任
    何人，應先徵詢過被告同意，黃茂杰亦保證不會影響被告之
    債信。嗣黃茂杰於未徵詢被告之同意下，擅自於系爭支票上
    填載金額、日期，並盜蓋被告之印章，以此方式偽造系爭支
    票後，又於系爭支票背書，並將系爭支票交付予原告，被告
    就此，已對黃茂杰提起偽造有價證券罪之刑事告訴，目前由
    臺灣臺中地方檢察署以111年度偵字第17786號案件偵查中。
    是原告執偽造之系爭支票聲請支付命令，即難謂適法等語，
    資為抗辯。並聲明：原告之訴駁回。
三、本院得心證之理由：
  ㈠按在票據上簽名者，依票上所載文義負責。票據上之簽名，
    得以蓋章代之。票據法第5條第1項及第6條分別定有明文。
    次按當事人主張有利於己之事實，就其事實有舉證之責任，
    民事訴訟法第277條本文定有明文。而私人之印章，由自己
    使用為常態，被人盜用為變態，主張變態事實之當事人，自
    應就此印章被盜用之事實負舉證責任（最高法院103年度台
    上字第2652號判決參照）。又以蓋章代票據上之簽名，其蓋
    章通常必出於本人之意思，上訴人既承認系爭本票發票人欄
    下之印章為其所有，則就該印章係被盜用之事實，自應由其
    舉證證明（最高法院69年度台上字第1300號判決要旨參照）
    申言之，倘主張其印章係被盜用時，則被盜用之事實，按諸
    舉證責任分配之原則，轉應由為此主張者負舉證責任（最高
    法院110年度台上字第2518號判決意旨參照）。
  ㈡原告主張其持有被告為發票人之系爭支票，於111年2月9日提
    示不獲兌現等情，業據其提出系爭支票及退票理由單為證（
    見司促卷第9至11頁），被告對於系爭支票上印文之真正並
    不爭執，惟辯稱系爭支票係由黃茂杰未經授權所簽發，準此
    ，自應由被告就其印章被盜蓋等事實負舉證責任。經查：
　1.證人黃茂杰於本院審理時到庭具結證稱：「（法官問：提示
    司促卷第9頁，有無見過這張支票？）答：李品蓁的支票我
    有見過，但這張支票是誰填寫開出去的我沒有印象。」、「
    （法官問：李品蓁說這張支票是他交給你，但是當時沒有填
    寫金額和發票日，但是有蓋李品蓁的章？）答：李品蓁確實
    有借我支票，但我不確定是這張支票。」、「（法官問：李
    品蓁曾經借你幾張支票？）答：很多。」、「【法官問：李
    品蓁把支票交給你的時候，是否已在發票人簽章欄位上蓋好
    李品蓁的印章了？）答：對。」、「【法官問：李品蓁有無
    授權你填載『憑票支付』欄、金額（國字、數字）、發票日期
    等欄位】答：當然。但我會讓他知道。他對於我要填多少金
    額及發票日，她都會知道。」、「（法官問：李品蓁是否曾
    經跟你表示，你怎麼亂填支票金額交給別人去嘎票？）答：
    支票怎麼可能亂填，開支票票頭都一定要註明。」等語（見
    本院卷第72至73頁），明確證述係被告授權黃茂杰填寫系爭
    支票之金額及發票日，且被告對於黃茂杰以其名義簽發支票
    之事實，知之甚詳，則被告辯稱黃茂杰偽造系爭支票云云，
    即屬可疑。
　2.況支票及印章，為重要之金融支付工具，支票一經簽發，發
    票人即需依票面金額負擔兌付之責任，事涉發票人之信用，
    一般人對支票本及印章均會妥慎保管，然由證人黃茂杰之前
    開證述，被告係先在發票人簽章欄位上蓋好印章後，再將票
    據交予黃茂杰，則被告此舉顯有授權或同意黃茂杰使用被告
    之支票甚明。此外，被告復未提出其他證據證明系爭支票係
    遭他人偽造，是被告前開抗辯，自不足採。
  ㈢末按支票發票人應照支票文義擔保支票之支付；支票執票人
    向支票債務人行使追索權時，得請求自為付款提示日起之利
    息，如無約定利率者，依年利6釐計算，票據法第126條、第
    133條定有明文。被告既未能證明系爭支票係因其印章遭人
    盜用而作成，揆諸上開法文所示，自應依票據文義擔保系爭
    票據之支付。從而，原告本於票據之法律關係，請求被告給
    付165,000元，及自111年2月9日起至清償日止，按年息百分
    之6計算之利息，為有理由，應予准許。
四、本件係適用簡易訴訟程序所為被告敗訴之判決，依民事訴訟
    法第389條第1項第3款規定，應依職權宣告假執行。
五、訴訟費用負擔之依據：民事訴訟法第78條。
中　　華　　民　　國　　111 　年　　8 　　月　　31　　日
                  豐原簡易庭    法  官  廖弼妍
如不服本判決，應於送達後20日內，向本院提出上訴狀並表明上
訴理由，如於本判決宣示後送達前提起上訴者，應於判決送達後
20日內補提上訴理由書（須附繕本）。如委任律師提起上訴者，
應一併繳納上訴審裁判費。
以上為正本係照原本作成。
中　　華　　民　　國　　111 　年　　8 　　月　　31　　日
                                 書記官 陳貴卿
附表：
發票日(民國) 支票號碼 發票人 票面金額(新臺幣) 退票日(民國) 111年1月28日 THA0000000 李品蓁 180,000元 111年2月9日